【裁判字號】    98,易,384
【裁判日期】    980724
【裁判案由】    竊盜
【裁判全文】
臺灣基隆地方法院刑事判決               98年度易字第384號
公  訴  人  臺灣基隆地方法院檢察署檢察官
被      告  甲○○
上列被告因竊盜案件，經檢察官提起公訴（98年度偵緝字第274
號），本院判決如下：
    主  文
甲○○竊盜，未遂，處有期徒刑伍月，如易科罰金，以新臺幣壹
仟元折算壹日。
    事  實
一、甲○○前甫因竊盜案件，經臺灣高等法院於民國97年3 月31
    日，以97年度上易字第296 號判決有期徒刑六月確定，98年
    1 月22日易科罰金執行完畢（惟之於本案而言，尚不構成累
    犯）。
二、緣丁○○於97年12月17日上午9 時近10時許，駕駛9921-HK
    號自小客車（以下簡稱「系爭車輛」）搭載友人乙○○，共
    抵臺北縣瑞芳鎮臺二線濱海公路82.5公里處，隨即逕將車輛
    緊臨山壁而停放路肩（車輛右側緊靠山壁、左側緊臨車道）
    ，再偕同友人乙○○離車而步抵濱海公路外緣礁岸之臨海處
    垂釣。適有甲○○於同日上午10時左右，駕駛HX-1190 號自
    小客車沿臺二線濱海公路往龍洞方向行駛而途經上址。乃甲○○赫見系爭車輛停放路肩且無人在內，復未察刻於不遠處
    垂釣之鍾、邱2 人，遂誤判其四下渺無人、車而認有機可趁
    ，進而萌生為自己不法所有之意圖暨竊盜他人財物之犯意，
    先將自己駕駛車輛順勢停放於系爭車輛正前方之路肩處，再
    攜同自備之不詳硬物（未據扣案）離車而擠身於系爭車輛「
    右後車門」與「山壁」間之狹小縫隙，隨即以上開不詳硬物
    撬挖系爭車輛之右後車窗，藉以著手搜刮系爭車輛之車內財
    物，使系爭車輛之右後車窗破損而呈蜘蛛網狀裂痕致失其原
    有效用。詎甲○○猶未有所展獲，系爭車輛之警報器旋因其
    行止而不斷鳴響；為免招惹過路人車側目，甲○○遂即罷手
    而擬就此離去，乃其甫收起前揭不詳硬物而沿上開狹小縫隙
    往系爭車輛之車尾方向步行而出，旋與驚聞警報鳴響而先、
    後折返查探之鍾、邱2 人互為照面。甲○○見己事敗，為圖
    矇混逃脫，非特充耳不聞丁○○之言詞喝斥（「幹什麼」）
    ，尤逕朝「空無一人」之鍾、邱2 人後方揮手示意，藉此「
    假動作」引開鍾、邱2 人之視線注目，使鍾、邱2 人因之回
    頭張望而一度延滯彼等折返查探之步伐，繼而利用「丁○○
    急於視察車況」及「乙○○猶未步抵其車輛停放所在位置」
    之機會，趁隙就車而往龍洞方向駕駛逃逸，惟甲○○嗣仍因
    鍾、邱2 人業已記下其車輛號牌（HX-1190 ）及廠牌（TOYO
    TA）、顏色（綠色）並報警查辦，致為警於同日下午3 時30
    分，在臺北縣貢寮鄉○○村○○街49號西靈巖寺旁之停車場
    內循線查獲。
三、案經丁○○訴由臺北縣政府警察局瑞芳分局移送臺灣基隆地
    方法院檢察署檢察官偵查起訴。
    理  由
一、法院組織：
    查刑事訴訟法第二百八十四條之一：「除簡式審判程式、簡
    易程式及第三百七十六條第一款、第二款所列之罪之案件外
    ，第一審應行合議審判。」業於本案繫屬以前經公佈施行。
    兼以本案起訴罪名，核與刑事訴訟法第三百七十六條第一款
    、第二款之規定相符，是其當有首開規定之適用，即其法院
    組織應為獨任審判無誤。
二、證據能力：
  (一)非供述證據
    查卷附照片係以科技電子或機械運作所留存之影像，是其自
    「非」供述證據，尤以核無違法採證之情形，是之於本案被
    告而言，其證據能力之具備，要無可疑。
  (二)除前揭(一)所述以外，其餘經本院援為認定事實之證據資料（
    詳如後述），俱為證人丁○○、乙○○2 人於本院審理時，
    經命依法具結以後當庭所為之言詞證述，則其證據能力之具
    備，自不待言；至其餘起訴卷證，既未經本院援為認定事實
    之所憑事證，則其「證據能力」之究否具備，本院當亦毋庸
    贅為論述，特此說明。
三、事實認定：
    訊之被告甲○○固不否認「其曾於97年12月17日上午10時左
    右，駕駛HX-1190 號自小客車，沿臺二線濱海公路往龍洞方
    向行駛，途經濱海公路82.5公里處時，復曾一度將自己駕駛
    車輛停放於『業已緊臨山壁停靠於路肩』之系爭車輛正前方
    而後下車逗留，迨與折返查探之丁○○、乙○○2 人互為照
    面方就車離去」等客觀事實。惟則矢口否認有何竊盜犯行，
    辯稱：伊僅係單純下車撒溺，系爭車輛之右後車窗破損及蜘
    蛛網狀裂痕與伊俱無關聯云云。經查：
  (一)97年12月17日上午9 時近10時許，丁○○駕駛系爭車輛搭載
    友人乙○○，共抵臺北縣瑞芳鎮臺二線濱海公路82.5公里處
    ，隨即逕將車輛緊臨山壁而停放路肩（車輛右側緊靠山壁、
    左側緊臨車道），再偕同友人乙○○共同離車而步抵濱海公
    路外緣礁岸之臨海處垂釣；乃時隔未久，鍾、邱2 人旋驚聞
    警報鳴響，乙○○並曾為此回身彎腰探看，結果竟赫察「系
    爭車輛右後車門」與「山壁」間之狹小縫隙，有「2 隻腳」
    出現其間。鍾、邱2 人心覺有異，遂即連袂折返（惟乙○○
    因步伐較小致祇能在後緩步尾隨），其間，鍾、邱2 人除均
    目睹「原先別無他車停放之系爭車輛正前方」業經停放車輛
    1 部，並均目睹「被告沿『系爭車輛右後車門與山壁間之狹
    小縫隙』往系爭車輛之車尾方向步行而出」之情景；又步伐
    較大且已極為靠近車輛停放所在之丁○○見狀，雖曾語出質
    疑而對甫沿上開縫隙徒步而出之被告喝稱「幹什麼」，然被
    告非特充耳不聞而未予回答，尤一再對鍾、邱2 人之後方揮
    手示意，惟鍾、邱2 人順其手勢回頭張望之結果，彼2 人後
    方實係「空無一人」而俱無足可供被告揮手致意之第三人在
    場；迨丁○○步抵系爭車輛之停放所在（乙○○則僅步抵對
    向車道之護欄旁），被告則已步抵「停放於系爭車輛正前方
    」之車輛駕駛座旁而準備上車，惟丁○○因急於確認自己車
    況（乙○○則與被告駕駛車輛尚有一段距離），故而未予及
    時攔阻；俟丁○○確認「系爭車輛之右後車窗破損呈蜘蛛網
    狀裂痕」而欲呼喊被告之時，被告則已駕駛車輛揚長而去，
    惟被告駕駛車輛之號牌、廠牌及外觀（HX-1190 號、TOYOTA
    、綠色），仍已遭「業已步抵對向車道護欄旁之乙○○」及
    「一度趨車追逐被告未果之丁○○」2 人紛紛記下。此首經
    證人丁○○、乙○○於本院審理時證述明確（見本院審判筆
    錄第3-4 頁、第6-7 頁），並有臺北縣政府警察局瑞芳分局
    勘察照片4 張（9921-HK 號自小客車之外觀照片；見偵字第
    193 號偵查卷第15-16 頁）在卷可佐。
  (二)茲9921-HK 號自小客車之警報器鳴響之時，證人丁○○、乙○○2 人固均刻處有別於「9921-HK 號自小客車停放所在」
    之「濱海公路外緣礁岸臨海處」垂釣，惟細繹證人丁○○結
    稱：「……車子停妥後，我與朋友乙○○下車一起往對向車
    道，跨過護欄，再經由路外面的暗礁往靠海處走去，走到靠
    海處的定點釣魚，我們站立的位置，距離我車輛停放的位置
    ，約『一個半』法庭的長度，中間除了我剛剛提及的護欄以
    外，沒有任何的遮蔽物。……」（見本院審判筆錄第3 頁）
    等語，及證人乙○○結稱：「……車子停妥後，我…經過對
    向車道，跨越護欄，走暗礁到海邊釣魚，我無從具體指出我
    們釣魚的位置距離車輛停放位置究竟有多遠，但是距離應該
    不遠，因為我可以明確見到車輛停放在路邊的狀況，而且中
    間沒有遮蔽物。……」（本院審判筆錄第7 頁）等語，核已
    足見「9921-HK 號車輛停放之路肩所在」與「鍾、邱2 人臨
    海垂釣之礁岸所在」，二者之間非特相距僅止數步之搖，其
    間亦俱無足可遮蔽視野之障礙物存在。據此推衍，證人乙○○指其驚聞警報鳴響旋回身彎腰探看因而赫見「9921-HK 號
    自小客車右後車門」與「山壁」間之狹小縫隙有「2 隻腳」
    出現其間等情節，乃至證人丁○○、乙○○指稱彼等驚聞警
    報鳴響而連袂折返（惟乙○○因步伐較小致祇能在後緩步尾
    隨），其間，除均目睹「原先別無他車停放之9921-HK 號車
    輛前方」業經停放車輛1 部，並均目睹「被告沿『9921-HK
    號自小客車右後車門與山壁間之狹小縫隙』往9921-HK 號自
    小客車之車尾方向步行而出」等情景，甚且均曾於被告駕駛
    車輛揚長而去以前，趁隙記誦被告車輛之號牌、廠牌、外觀
    （HX-1190 號、TOYOTA、綠色）等過程，均應語出有本而非
    虛妄。
  (三)又被告「沿『9921-HK 號自小客車右後車門與山壁間之狹小
    縫隙』往9921-HK 號自小客車之車尾方向步行而出」以前，
    擠身於上開縫隙間之身體行止，雖亦非證人丁○○、乙○○
    2 人所得親身目睹；然衡諸證人丁○○結稱：「……我車子
    停妥而下車時，我前後均無其他車輛停放，該處也無路人走
    動……（問：從你停妥車輛、走到海邊定點釣魚，到你聽見
    警報聲而回頭往自己車輛停放位置走去的期間，有無發現任
    何異狀？）都沒有。除了我剛剛提及聽見警報聲響的情形以
    外，在此之前，我的車輛沒有任何異狀或異響。（問：確定
    停妥車輛之時，你車輛停放位置附近無其他第三人、車？）
    我確定當時只有我的車輛一台而已，且附近也沒有其他人走
    動。（問：你確定聽聞警報聲響而回頭往你車輛停放位置走
    去時，只有被告及其駕駛車輛，在你車停放位置附近，此外
    ，即別無其他第三人、車？）我確定當時只有被告車輛停在
    我車前方，且也只有被告出現在我車附近如我之前所言。…
    …」（見本院審判筆錄第3 頁、第4 頁）等語，及證人乙○○結稱：「（問：從你們把車輛停妥、走到釣魚的位置開始
    釣魚時起，到妳聽見警報聲響時止，這中間有無發生任何的
    異常狀況？）都沒有，直到警報聲響，我才發現車子旁邊有
    人如我剛剛所言。……（問：妳聽見警報聲響而回頭確認車
    況之時，除了停放在妳朋友車輛前方的被告車輛，及妳剛剛
    提到妳彎下身發現車輛右側與山壁縫隙靠近妳朋友車輛右後
    座的位置有二隻腳以外，那裡有沒有其他的人、車逗留？）
    都沒有。……」（見本院審判筆錄第8 頁）等語，核亦足見
    無論是「證人丁○○停妥車輛而與乙○○離車共往垂釣地點
    徒步而去」之初，抑係「證人丁○○、乙○○於彼等垂釣地
    點聽聞警報聲響而回身確認」之時，「9921-HK 號自小客車
    停放所在」之地點附近，除被告及其駕駛而已停放於9921-H
    K 號自小客車正前方之HX-1190 號車輛以外，實亦俱無其他
    可疑之第三人、車在場逗留！佐以證人丁○○結稱：「……
    我車子停妥而下車時，我前後均無其他車輛停放，該處也無
    路人走動……我們走到定點開始釣魚，時隔約不到20分鐘，
    我便聽見車子的警報器在響，……」（見本院審判筆錄第3
    頁）等語，及證人乙○○結稱：「……我與朋友開始釣魚之
    後，沒多久（我…無從具體指出經過的時間），我聽見車子
    的警報器在鳴響，……」（見本院審判筆錄第7 頁）等語，
    則「鍾、邱2 人開始定點垂釣」與「鍾、邱2 人驚聞警報鳴
    響而回身確認」二者間隔時間之短暫，當亦不言可喻！據此
    研判，9921-HK 號自小客車右後車窗之破損及蜘蛛網狀裂痕
    ，應係「有別於被告以外之第三人所為」之客觀可能，自已
    幾可完全排除。再者，證人丁○○、乙○○雖均聲稱彼等斯
    時概未查覺被告手持任何器物等語（見本院審判筆錄第5 頁
    、第7 頁），然細繹臺北縣政府警察局瑞芳分局勘察照片所
    示之「9921-HK 號自小客車右後車窗」之破損痕跡（見偵字
    第193 號偵查卷第16頁），核亦堪認關此「破損及蜘蛛網狀
    裂痕」，應係「被告蓄意以硬物撬挖」之所致無疑；尤以證
    人乙○○雖敘稱：「問：你朋友與被告先後開車離開妳視線
    以後，他們二車停放的位置有無任何器械或物品？）沒有。
    」（見本院審判筆錄第7 頁）等語，然參諸本案事發時間（
    97年12月17日）適值「冬季」，被告亦坦承其當日身著「紅
    色的外套、黑色直條紋休閒褲，且外套及褲子都有口袋」（
    見本院審判筆錄第11頁），則關此不明硬物當係被告警覺事
    發（警報鳴響）而隨身收起於自己身著衣物之內，致證人丁○○、乙○○斯時祇見「被告脖子上披掛了一條毛巾，他雙
    手各拉著毛巾的一端」等情節（見本院審判筆錄第5 頁、第
    7 頁），亦堪認定而無可疑。
  (四)又被告雖迭以「伊僅係單純下車撒溺」云云置辯；然觀諸證
    人丁○○、乙○○一致敘稱：「（問：該處是否很荒涼？如
    果釣魚期間想上廁所要如何解決？）該處不會很荒涼，雖然
    附近沒有住家、店家，但是如果想上廁所，可以開車直接到
    鼻頭角漁港的加油站，車程不到3 分鐘，加油站就有廁所可
    以使用。」（本院審判筆錄第5 頁、第8 頁）等語，佐以被
    告自陳「伊經常駕駛車輛沿臺二線濱海公路往龍洞方向行駛
    」、「附近就有停車場」（見本院審判筆錄第10-11 頁、第
    9 頁）等語，核亦足見被告顯係「識途老馬」而斷無不知「
    距離本案事發地點不到3 分鐘車程即有鼻頭角漁港加油站公
    共廁所可供使用」之理！尤有進者，就令被告對於「距離本
    案事發地點不到3 分鐘車程即有鼻頭角漁港加油站公共廁所
    可供使用」乙節毫無認識，衡諸被告敘稱「我大約開了15分
    鐘（自本案事發地點啟程），就抵達我要釣魚的龍洞地點」
    （本院卷第11頁）等語，則其亦大可俟己車抵所指釣魚地點
    （龍洞）以後再為撒溺！據此勾稽，所辯「單純下車撒溺」
    云云之昧於事實，已屬昭然；且益足反徵被告駕駛車輛途經
    案發地點，見9921-HK 號自用小客車停放路肩且無人在內，
    遂將自己駕駛車輛順勢停放於9921-HK 號自小客車之正前方
    而後離車之舉，必係意有所圖！尤以對照證人丁○○證稱：
    「……我目睹在庭被告沿著我車右側（就是我車輛右側與山
    壁間的縫隙）從我車尾處繞出來，我看到被告的時候，我已
    經走到很靠近車輛停放的位置，距離大概證人應訊席到法庭
    牆壁的距離，加上當時是白天，因此，我很確定我看到的人
    就是在庭被告。我當時覺得被告形跡可疑，我還大聲朝他問
    『幹什麼』，但他沒有答應我，而是佯裝向我後方揮手，因
    為當時我看到他揮手，我還有回頭張望，我後方除了我的友
    人以外，根本沒有其他第三人，所以我才說被告是佯裝向我
    後方揮手。等我確定後方無其他第三人，而回頭再走向我停
    放車輛之所在，被告則正好走到他車駕駛座而準備上車，因
    為我急於確認我自己車輛的狀況，所以沒有及時攔阻被告，
    等到我發現我車右後座的車窗玻璃與車殼連接處有很明顯被
    人硬撬的痕跡，而要呼喊被告時，被告已經就車駕駛離去，
    我見狀，來不及等我同行友人上車，也直接上車追逐被告駕
    駛車輛，因此，我有記下他的車號為HX-1190 ，我與他追逐
    過程，因為我正好開到紅綠燈口，須停等砂石車通過，而錯
    失被告駕駛車輛行蹤，所以我只好報警並且把車號告知警察
    ，請警察幫我抓竊賊。」（本院審判筆錄第3-4 頁）等語，
    及證人乙○○敘稱：「……我走的比較慢，沒有跟上我朋友
    ，在我往護欄走過去的期間，我有看見被告從我朋友車輛右
    側往車尾的方向繞出來，我朋友與被告說話，但我不知道他
    們說了什麼，我也有看見被告一直向我後方招手，但我回頭
    確認的結果，現場除了我以外，根本沒有其他第三人，所以
    我當時認為被告是要引開我們的注意，接著我有看見被告脖
    子上披掛了一條毛巾，他雙手各拉著毛巾的一端，再過來我
    則看見被告上車開車離開，因為當時我已經走到護欄的位置
    ，所以我也有記下被告的車牌（HX-1190 ）。因為，被告開
    車離去，我朋友接著上車追他，來不及等我上車，所以我朋
    友開車離去以前，有透過駕駛座的窗戶對我喊話，要我在原
    地等他回來，所以我沒有跟著他上車一起追被告。」（本院
    審判筆錄第7 頁）等語，亦在在足徵被告見己事敗，為圖矇
    混逃脫而故布疑陣之畏罪行止；以此推衍，倘被告果係「單
    純下車撒溺」，既無竊盜故意，亦未持不明硬物挖撬「9921
    -HK 號自小客車右後車窗」之行止，則其何以一再故步疑陣
    以求延滯證人丁○○、乙○○折返查探之步伐，甚且趁隙駕
    車離去而不敢與證人丁○○、乙○○當面相質？互核勾稽上
    情以觀，被告之飾詞情虛，實已不言可喻。更何況，被告雖
    迭指證人丁○○、乙○○所言不實云云，然證人丁○○、乙○○2 人與被告既不相識，復無故舊恩怨，兼以證人丁○○
    、乙○○復未曾為誇大不實之指控，此觀證人丁○○、乙○○始終據實敘稱彼等斯時祇見「被告脖子上披掛了一條毛巾
    ，他雙手各拉著毛巾的一端」，而概未查覺被告手持任何器
    物等情詞（見本院審判筆錄第5 頁、第7 頁），即足析其梗
    概。顯見，證人丁○○、乙○○應無設詞誣陷被告犯罪之動
    機、目的。據此，相較於被告不合常理之辯解而言，證人丁○○、乙○○之歷次所證，當尤堪採信。
  (五)綜上，因認被告所辯，俱非可採；被告於97年12月17日上午
    10時左右，駕駛HX-1190 號車輛沿臺二線濱海公路往龍洞方
    向行駛而途經濱海公路82.5公里處，適見9921-HK 號自用小
    客車停放路肩且無人在內，復未察刻於不遠處垂釣之鍾、邱
    2 人致誤判其四下渺無人、車，乃先將自己駕駛車輛順勢停
    放於9921-HK 號自小客車之正前方，再攜同自備之不詳硬物
    （未據警方查扣）離車，擠身於「9921-HK 號自小客車右後
    車門」與「山壁」間之狹小縫隙，以上開不詳硬物撬挖9921
    -HK 號自小客車之右後車窗，藉以著手搜刮9921-HK 號自小
    客車之車內財物而未果如本判決事實欄二之所載，應堪認定
    。
四、論罪科刑：
  (一)核被告甲○○如本判決事實欄二之所為，係犯刑法第三百二
    十條第三項、第一項之普通竊盜未遂罪及同法第三百五十四
    條之毀損罪。
  (二)被告利用未據扣案之不明硬物撬挖9921-HK 號自小客車之右
    後車窗，藉以著手搜刮9921-HK 號自小客車之車內財物；換
    言之，被告毀損9921-HK 號自小客車右後車窗使呈破損及蜘
    蛛網狀裂痕而失其原有之效用，即其「著手竊盜」行為之一
    部，並因而觸犯構成要件不相同之法條罪名，為異種想像競
    合犯，應從一較重之刑法第三百二十條第三項、第一項之普
    通竊盜未遂罪處斷。至被告利用未據扣案之不明硬物撬挖99
    21-HK 號自小客車右後車窗之毀損犯行固未據一併起訴，惟
    關此毀損犯行既經丁○○依法告訴（參見偵字第193 號偵查
    卷第8 頁），尤以核與業經起訴並經本院認定為有罪之普通
    竊盜未遂罪之間，查有如前所述之「想像競合犯」之裁判上
    一罪關係，而為「同一案件」，則本於國家刑罰權單一之原
    則，雖其未經一併起訴，然原起訴之效力當仍及於該未經起
    訴之「他部」，按諸審判不可分之原則，該「他部」即非可
    由檢察官另行追訴，而應由本院併予審理。
  (三)被告利用未據扣案之不明硬物撬挖9921-HK 號自小客車右後
    車窗之所為，固已著手而為竊盜行為之實施，惟因9921-HK
    號自小客車警報器鳴響而即為罷手，致未發生竊盜之實害結
    果，為未遂犯，且屬「障礙未遂」之一種，爰依刑法第二十
    五條第二項規定，減輕其刑。
  (四)本院審酌被告不思努力工作以賺取所需，妄想藉由如本判決
    事實欄二所示竊盜方法不勞而獲，嚴重缺乏尊重他人財產權
    之觀念，併衡量被告竊盜手法對於整體社會治安所造成之危
    害，暨審酌被告犯罪之動機、目的、手段，其本案所犯，對
    告訴人丁○○所造成之法益侵害，兼以被告生活狀況、智識
    程度，及其前已因如本判決事實欄一所載之竊盜案件而遭法
    院判處罪刑確定（惟不構成累犯），猶不知愓勵己行而罹本
    案，暨其迄仍飾詞推諉而不思改悔之犯後態度等一切情狀，
    量處如主文所示之刑，併諭知易科罰金之折算標準。
據上論斷，應依刑事訴訟法第二百八十四條之一、第二百九十九
條第一項前段，刑法第三百二十條第三項、第一項、第三百五十
四條、第五十五條、第二十五條第二項、第四十一條第一項前段
，刑法施行法第一條之一，判決如主文。
本案經檢察官丙○○到庭執行職務。
中    華    民    國    98    年    7     月    24    日
                  刑事第四庭法  官  王慧惠
以上正本證明與原本無異。
如不服本判決應於收受送達後10日內向本院提出上訴書狀，並應
敘述具體理由；其未敘述上訴理由者，應於上訴期間屆滿後20日
內向本院補提理由書 (均須按他造當事人之人數附繕本)「切勿
逕送上級法院」。
中    華    民    國    98    年    7     月    24    日
                            書記官  王一芳
附錄論罪法條：
刑法第320 條第3 項、第1 項
意圖為自己或第三人不法之所有，而竊取他人之動產者，為竊盜
罪，處5 年以下有期徒刑、拘役或5 百元以下罰金。
意圖為自己或第三人不法之利益，而竊佔他人之不動產者，依前
項之規定處斷。
前二項之未遂犯罰之。
刑法第354 條
毀棄、損壞前二條以外之他人之物或致令不堪用，足以生損害於
公眾或他人者，處2 年以下有期徒刑、拘役或5 百元以下罰金。


司法院資訊處製作；財團法人民間司法改革基金會備份。
